臺灣高等法院刑事判決
110年度上易字第700號
上  訴  人  臺灣桃園地方檢察署檢察官
被      告  游鴻博


上列上訴人因被告侵占案件，不服臺灣桃園地方法院109年度易
字第879號，中華民國109年12月22日第一審判決（起訴案號：臺
灣桃園地方檢察署108年度偵字第18293號、108年度調偵緝字第1
6號），提起上訴，本院判決如下：
    主  文
原判決撤銷。
甲○○犯業務侵占罪，處有期徒刑陸月，如易科罰金，以新臺幣壹
仟元折算壹日。
    事實及理由
一、本件依檢察官上訴書記載「就業務侵占罪部分提起上訴」之
    內容（見本院卷第29頁至第30頁），可認檢察官係對原判決
    認定被告甲○○犯刑法第336條第2項業務侵占罪部分之事實提
    起上訴，自僅就上開部分事實進行審理，合先敘明。
二、本案經本院審理結果，認原審以被告甲○○係犯刑法第336條
    第2項業務侵占罪，就未扣案犯罪所得新臺幣（下同）10萬
    元部分，以被告與告訴人乙○○業已10萬元達成和解為由，依
    刑法第38條之2第2項規定不予宣告沒收或追徵；就告訴人託
    售自用小客車車牌2面部分，以業已返還告訴人為由，依刑
    法第38條之1第5項規定不予宣告沒收，認事用法並無不當，
    就此部分引用第一審判決書記載之事實、證據及理由（如附
    件）。
三、檢察官上訴意旨略以：被告於偵查及準備程序時均否認犯行
    ，徒耗資源，犯後態度尚非良好，前又曾有侵占、竊盜、毒
    品、妨害性自主案件經判刑之紀錄，卻未謹慎自持，無視法
    禁而為本件犯行，足認其並非一時失慮、誤觸法網，難認有
    何客觀上足以引起一般同情而顯可憫恕之處，自不符合刑法
    第59條所定之減刑要件。縱被告有與告訴人以10萬元達成和
    解，也僅屬刑法第57條所定得於法定刑內審酌量刑之標準，
    不得據為刑法第59條所定減輕刑度之事由。原判決依刑法第
    59條規定減刑後，判處被告有期徒刑4月，低於法定最低本
    刑有期徒刑6月，自難謂合法妥適，爰請求撤銷更為適當合
    法之判決等語。
四、經查：
　㈠被告於原審審理時坦承此部分犯行，並有原審判決所引用之
    證據在卷可佐，足認被告此部分確係犯法第336條第2項業務
    侵占罪甚明。
　㈡按刑法第59條之酌量減輕其刑，必犯罪之情狀顯可憫恕，認
    科以最低度刑仍嫌過重者，始有其適用，至於同法第57條規
    定，科刑時應以行為人之責任為基礎，並審酌一切情狀，尤
    應注意該條所列10款事項，為科刑重輕之標準，則為在法定
    刑內量刑輕重之依據。所謂「犯罪之情狀」與「一切情狀」
    ，兩者固非有截然不同之領域，於裁判上酌量減輕其刑時，
    雖亦應就犯罪一切情形予以考量，但仍應審酌其犯罪情狀有
    無「顯可憫恕」之事由，故適用刑法第59條酌量減輕其刑時
    ，雖不排除審酌同法第57條所列舉10款之事由，惟其程度必
    須達於犯罪之情狀「顯可憫恕」者，始可予以酌減（最高法
    院98年度台上字第5454號判決意旨參照）。本件被告所為業
    務侵占之犯行，造成告訴人受有10萬元及託售自用小客車車
    牌2面之損害，雖事後與告訴人以10萬元達成和解，並將該
    車牌2面返還告訴人（見臺灣桃園地方法院109年度易字第87
    9號卷〈下稱易字卷〉第151頁、臺灣桃園地方檢察署108年度
    偵字第18293號卷〈下稱偵字卷〉一第45頁），但並未履行和
    解條件（見易字卷第153頁至第155頁、本院卷第65頁），被
    告之犯罪情節又並無何特殊原因或情狀存在，衡其前開犯行
    動機、手段、目的等節，實無所謂情輕法重之狀況可言，尚
    難認在客觀上有何足引起一般人同情而確可憫恕之情，要無
    刑法第59條酌減其刑規定適用之餘地。
  ㈢原審以被告罪證明確，予以論罪科刑，固非無見，惟被告並
    無刑法第59條酌減其刑規定適用之餘地，業於前述，原判決
    逕依刑法第59條之規定減輕其刑，即有未恰，檢察官據此提
    起上訴，為有理由，即應由本院予以撤銷改判。　
　㈣爰審酌被告於行為時為年約47歲之成年人，且以出售中古汽
    車為業，竟不思循正途牟取財物，而為本案業務侵占之犯行
    ，使告訴人受有財產上之損害，所為自屬非是，其犯後雖終
    能坦認犯行，並與告訴人達成和解，但並未如期履行和解條
    件，使告訴人之損害未獲實際填補，經告訴人表示原審量刑
    過輕之意見（見本院卷第65頁），兼衡被告乃高職畢業，經
    濟小康之家庭生活經濟狀況（見偵字卷一第6頁）等一切情
    狀，就其所為前開犯行，量處如主文第2項所示之刑，及諭
    知易科罰金之折算標準，以示懲儆。
五、被告經本院合法傳喚，無正當之理由不到庭，爰不待其陳述
    ，為一造辯論判決。
據上論斷，應依刑事訴訟法第369條第1項前段、第364條、第299
條第1項前段、第371條、第373條，判決如主文。
本案經檢察官蔡正傑、劉倍提起公訴，檢察官蔡宜均提起上訴，
檢察官林奕彣到庭執行職務。
中　　華　　民　　國　　110 　年　　8 　　月　　25　　日
                  刑事第四庭  審判長法　官  陳筱珮
                                    法　官  吳元曜
                                    法　官  羅郁婷
以上正本證明與原本無異。
不得上訴。
                                    書記官  蔡易霖
中　　華　　民　　國　　110 　年　　8 　　月　　25　　日
附錄：本案論罪科刑法條全文
中華民國刑法第336條
對於公務上或因公益所持有之物，犯前條第 1 項之罪者，處 1
年以上 7 年以下有期徒刑，得併科 15 萬元以下罰金。
對於業務上所持有之物，犯前條第 1 項之罪者，處 6 月以上 5
年以下有期徒刑，得併科 9 萬元以下罰金。
前二項之未遂犯罰之。

附件
臺灣桃園地方法院刑事判決　　　　　　　109年度易字第879號
公　訴　人　臺灣桃園地方檢察署檢察官
被　　　告　甲○○　男　（民國00年0月00日生）
                    身分證統一編號：Z000000000號
                    住○○市○○區○○路0 段000巷00號
上列被告因侵占等案件，經檢察官提起公訴（108 年度偵字第18
293 號、調偵緝字第16號），本院判決如下：
    主  文
甲○○犯業務侵占罪，處有期徒刑肆月，如易科罰金，以新臺幣
壹仟元折算壹日。
其餘被訴部分無罪。
    事  實
甲○○為址設桃園市○○區○○路0 段000 號大腕汽車商行之負
責人，以出售中古汽車為業，為從事業務之人。緣乙○○於民國
107 年10月間，經甲○○之子游子儀介紹（涉嫌業務侵占部分，
經檢察官為不起訴處分確定），於同年11月4 日在臺北市○○區
○○○路0 段0 號委託甲○○販售車牌號碼0000-00 號自用小客
車（下稱甲車）並交付之，約定將出售款項用以繳清剩餘車輛貸
款及積欠稅金，如有剩餘利潤再交給乙○○；嗣甲○○於同年12
月20日晚間7 時8 分許，以手機通訊軟體LINE（下稱LINE）暱稱
「游大腕（keven ）」向乙○○稱已覓得買家，要求乙○○先匯
款新臺幣（下同）1 萬元清償該車部分貸款，其餘款項其先代墊
，乙○○遂於同年12月21日匯款1 萬元至甲○○之子游子儀所申
設（起訴書誤載為甲○○所申設，應予更正）中華郵政帳號0000
0000000000號帳戶。詎甲○○取得甲車及1 萬元後，竟意圖為自
己不法之所有，基於業務侵占之接續犯意，未依約以該1 萬元繳
納貸款，將之挪作私用；復於108 年初，在不詳地點，將甲車以
9 萬元之價格，出售給身分不詳「趙小姐」後，取下甲車車牌2
面置於其所有車牌號碼0000-00 號自用小客車之後車廂後，並將
甲車交付「趙小姐」，將該車賣得之價金、留存之車牌2 面侵占
入己。
    理  由
壹、有罪部分
一、上開事實，業據被告甲○○於本院審理時供承在卷，核與證人
    即告訴人乙○○於警詢及偵訊時之證述大致相符，並有107 年
    12月21日郵政自動櫃員機交易明細表、108 年1 月11日郵政
    劃撥儲金存款收據、桃園市汽車商業同業公會（會員名冊－
    大溪區）、被告暱稱「游大腕（keven ）」名片，臺北市政
    府警察局車輛協尋電腦輸入單、車輛詳細資料報表（車牌號
    碼0000-00 號）、中華民國郵政交寄大宗函件執據、被告之
    子游子儀中華郵政股份有限公司客戶歷史交易清單、失車- 
    案件基本資料詳細畫面報表、桃園市政府警察局車輛尋獲電
    腦輸入單、贓物認領保管單（二面車牌）、證人乙○○之財團
    法人金融聯合徵信中心信用卡戶基本資訊彙總、租賃契約書
    （甲方台新大安租賃公司、乙方乙○○）、台新大安租賃股份
    有限公司還款明細表、交通部公路總局臺中區監理所彰化監
    理站108 年10月28日中監彰站字第1080278832號函所附甲車
    異動歷史資料、桃園市政府警察局大溪分局搜索扣押筆錄、
    扣押物品目錄表各1 份、扣案物品照片3 張、被告與證人乙
    ○○之手機LINE對話紀錄擷取圖片15張在卷可稽，足認被告前
    揭任意性自白與事實相符，堪信屬實。綜上所述，本案事證
    明確，被告上開犯行堪以認定，應依法論科。
二、論罪科刑
 ㈠ 被告行為後，刑法第336 條規定雖於108 年12月25日修正公
   布，並於同年月27日生效，惟此次修正僅是將該條修正前之
   法定刑中之罰金數額上限，經適用法律後之結果（即將罰金
   數額上限提高為30倍），予以明文化。因該條修正前後之罰
   金數額上限均為9 萬元，該條之構成要件、法律效果並無實
   質變動，即不生新舊法比較之問題。是本案依一般法律適用
   原則，應適用裁判時法。
 ㈡ 核被告所為，係犯刑法第336 條第2 項之業務侵占罪。被告
   基於同一業務侵占犯意，利用其任職期間，於密切接近之時
   、地，侵占其業務上持有之財物，各舉動之獨立性極為薄弱
   ，依一般社會健全觀念，難以強行分離，應屬接續犯，而僅
   論以一罪。
 ㈢ 按刑法第59條規定，犯罪之情狀顯可憫恕，認科以最低度刑
   仍嫌過重者，得酌量減輕其刑。其立法理由指出：所謂「犯
   罪之情狀可憫恕」，係指審酌刑法第57條各款所列事項以及
   其他一切與犯罪有關情狀之結果，認其犯罪足堪憫恕者而言
   。又若有「情輕法重」之情者，本有刑法第59條酌量減輕其
   刑規定之適用（司法院釋字第263 號解釋意旨參照）。從而
   ，「情輕法重」者，縱非客觀上足以引起一般同情，惟經參
   酌該號解釋及其犯罪情狀後，適用刑法第59條之規定酌減其
   刑，應無悖於社會防衛之刑法機能（最高法院81年度臺上字
   第865 號判決意旨可資參照）。又業務侵占罪之法定刑為「6
    月以上5 年以下有期徒刑，得併科9 萬元以下罰金」，然同
   為業務侵占之人，其原因動機不一，犯罪情節未必盡同，所
   造成危害社會之程度自屬有異，一律以6 月以上5 年以下之
   有期徒刑作為其法定刑，不可謂不重。查本案被告因一時失
   慮而萌生業務侵占之犯意，衡其所為，固無足取，惟考量被
   告所侵占財物價值非鉅，且其已坦承犯罪，與告訴人乙○○以1
   0萬元達成調解（詳如後述），堪認其已有悔意，衡情所犯業
   務侵占罪之最輕本刑為6 月以上有期徒刑，縱對被告所犯業
   務侵占罪處以最低刑度，仍有情輕法重之憾，衡情不無可憫
   ，爰依刑法第59條之規定酌減其刑，以符刑罰之相當性原則
   。
 ㈣ 爰審酌被告為圖一己之利，利用職務之便，侵占其業務上持
   有之款項及車牌，所為實非足取，惟念其犯後坦承犯行，且
   業與告訴人乙○○達成調解，犯後態度尚可，兼衡其犯罪之動
   機、目的、手段、素行、告訴人乙○○所受損害、被告逾期未
   履行第一期賠償金（有本院刑事案件電話查詢記錄表可參【
   見易字卷第153 頁】）等一切情狀，量處如主文所示之刑，
   並諭知易科罰金之折算標準。
三、不沒收之說明
 ㈠ 未扣案被告犯罪所得為10萬元（1 萬元＋9 萬元＝10萬元），
   原應依刑法第38條之1 第1 項前段、第3 項規定沒收、追徵
   價額，然被告於本院審理時已與告訴人乙○○達成調解，允諾
   分期賠償告訴人乙○○共10萬元，有調解筆錄1 紙附卷可參（
   見易字卷第151 頁），已相當於其犯罪所得，縱被告逾期未
   履行調解內容，告訴人乙○○將來自得持同一此強制執行名義
   ，聲請強制執行，亦足達沒收制度剝奪被告犯罪所得之立法
   目的，若本件再予沒收、追徵，可能因將來執行名義之競合
   導致過量之執行扣押或追徵風險，並足以造成被告日後矯正
   與社會化之不利，有過苛之虞，爰依刑法第38條之2 第2 項
   之規定，不宣告沒收。
 ㈡ 被告犯罪所得之甲車車牌2 面，已實際合法發還告訴人乙○○
   乙情，有贓物認領保管單1 紙在卷可查（見108 年度偵字第1
   8293 號偵字卷㈠第45頁），依刑法第38條之1 第5 項規定不
   諭知沒收。
貳、無罪部分
一、公訴意旨略以：被告甲○○身為上址大腕汽車商行之負責人，
    明知道路交通管理處罰條例規定動力交通工具應領有牌照、
    具備行車執照，而車牌為車輛合法行車之憑證，一般而言並
    無隨意贈送或出借他人使用之情形，且應知收受他人交付之
    車牌前，應檢視相關資料以擔保來源之正當性，避免取得來
    路不明之車牌，致有觸犯刑法贓物罪之虞；竟仍不違背其本
    意，基於收受贓物之不確定故意，於105 年9 月6 日後之不
    詳時間，在桃園市中壢區某處之菱力報廢廠，收受來歷不明
    之車牌號碼00-0000 號自用小客車（下稱乙車）之車牌2面
    後，懸掛於被告所有車牌號碼0000-00 號自用小客車使用；
    嗣告訴人陳美樺陸續於106 年7 月間、108 年5 月間收到乙
    車之ETC （Enable Travel Convenience ，簡稱ETC ）高速
    公路通行費繳納通知單而察覺有異，經警於108 年6 月9日
    在桃園市大溪區中正東路37巷口查獲被告，因認被告涉犯刑
    法第349 條第1 項之收受贓物罪嫌等語。
二、按犯罪事實應依證據認定之，無證據不得認定犯罪事實；不
    能證明被告犯罪者，應諭知無罪之判決，刑事訴訟法第154
    條第2 項、第301 條第1 項分別定有明文。次按，事實之認
    定，應憑證據，如未能發現相當證據，或證據不足以證明，
    自不能以推測或擬制之方法，以為裁判基礎；又認定不利於
    被告之事實，須依積極證據，苟積極證據不足為不利於被告
    事實之認定時，即應為有利於被告之認定，更不必有何有利
    之證據（最高法院40年臺上字第86號、30年上字第816 號判
    例可資參照）。
三、公訴意旨認被告涉犯上開罪嫌，無非係以告訴人陳美樺於警
    詢及偵訊時之證述、證人葉佐峰、卓維忠、郭永凡於偵訊時
    之證述、乙車公路監理電子閘門車籍查詢資料、交通部公路
    總局新竹區監理所中壢監理站108 年10月28日竹監壢站字第
    1080268803號函附乙車汽車異動歷史查詢資料等證據為其主
    要論據。訊據被告雖坦承有於上開時間使用乙車車牌之事實
    ，惟堅詞否認有何收受贓物之犯行，辯稱：當時因為菱力報
    廢廠急著要結束營業，有好幾臺車要賣，我當下買了好幾臺
    車跟他辦公室的設備，我買的車比較多，但帶過去的車牌不
    夠，我就跟菱力報廢廠負責人郭永凡借，他就從辦公室抽屜
    拿出乙車車牌借給我，並有交待我要還他，但我過幾天要去
    還的時候，他已經不在那邊了等語（見易字卷第77至78頁）
    ，經查：
 ㈠ 告訴人陳美樺之夫葉國基駕駛乙車於105 年9 月6 日發生車
   禍死亡後，告訴人陳美樺即將乙車留在桃園市政府警察局楊
   梅分局上湖派出所，且未將乙車車牌攜走，惟於該日委由其
   姪兒葉佐峰商請桃園市中壢區之菱力報廢廠（現已無營業）
   ，代為辦理乙車報廢事宜，菱力報廢廠即受葉佐峰之託至上
   湖派出所將乙車拖回並拆解；而被告為上址大腕汽車商行之
   負責人，於105 年9 月6 日後之不詳時間，在桃園市中壢區
   之菱力報廢廠，收受乙車之車牌2 面後，懸掛於其所有車牌
   號碼0000-00 號自用小客車使用，嗣告訴人陳美樺陸續於106
    年7 月間、108 年5 月間收到乙車之ETC 高速公路通行費繳
   納通知單而察覺有異，經警於108 年6 月9 日在桃園市大溪
   區中正東路37巷口攔查被告，並扣得乙車車牌2 面；又乙車
   車牌在公路監理機關之記事，於105 年9 月6 日誤記為「車
   牌失竊登記」（105 年9 月6 日為乙車之車禍發生日，並無
   車牌失竊之事實，故顯然為誤記），於105 年10月3 日改記
   為「環保回收」，至108 年5 月31日註記為「環保回收轉報
   廢」，末於108 年8 月12日註記「牌照收繳修正」等事實，
   為被告於警詢、偵訊、本院準備程序及審理時，均坦認在卷
   ，核與證人即告訴人陳美樺於警詢及偵訊時之證述、證人即
   受託處理乙車報廢事宜之告訴人陳美樺姪兒葉佐峰、菱力報
   廢場員工卓維忠、菱力報廢場負責人郭永凡於偵訊時之證述
   大致相符，並有乙車之公路監理電子閘門車籍查詢資料、交
   通部公路總局新竹區監理所中壢監理站108 年10月28日竹監
   壢站字第1080268803號函附乙車汽車異動歷史查詢資料、汽
   （機）車各項異動登記書、桃園市政府警察局舉發違反道路
   交通管理事件通知單、贓物認領保管單各1 份在卷可參，此
   部分之事實，堪以認定。
 ㈡ 按刑法上之贓物罪，原在防止因竊盜、詐欺、侵占各罪被奪
   取或侵占之物難於追及或回復，故其前提要件，必須犯前開
   各罪所得之物，始得稱為贓物（最高法院41年度臺非字第36
   號判例意旨參照）。次按刑法第349 條第1 項之收受贓物罪
   ，係以行為人明知為贓物仍予收受者為構成要件。意即收受
   贓物罪之成立，除所收受之標的確係他人為財產犯罪所得之
   物外，並以行為人主觀上必須對此有所認識，並進而收受，
   始具收受贓物之故意，如不能證明行為人有贓物認識，雖予
   以收受，仍不得以收受贓物罪相繩。從而，收受贓物之罪責
   成立與否，實取決於該物是否確為贓物，且能否積極證明被
   告於收受該財產標的物時，對於該標的物之不法來源具有認
   識，並出於犯罪之故意予以買受，苟該物並非贓物，或無法
   證明被告自始有上開犯意，縱然該標的物確為被告所買受，
   亦無從遽此推斷被告於買受該標的物之初，主觀上即具有贓
   物之不法認識。而查：
  ⒈證人卓維忠於偵訊時證稱：我於105 年間在菱力報廢廠工作
    ，處理車輛報廢、拆解及零件買賣事宜，報廢車輛若是有貸
    款的，我們會直接把車牌對折銷燬；若是車主自己報廢的，
    我們會把車牌交還給車主，請車主自行去監理站辦理報廢，
    我印象中有一臺嚴重事故車（即乙車，下同），是上湖派出
    所拖回來的，那臺車的車牌當時還在，是因為整臺車變形，
    車牌卡進去了，應該是車主的親戚過來把牌領回去的等語（
    見108 年度偵字第18293 號卷㈠第115 頁反面至第116 頁、1
    08 年度偵字第18293 號卷㈡第73至74頁），然證人葉佐峰於
    偵訊時證稱：我叔叔葉國基於105 年9 月6 日駕駛乙車，車
    頭正面撞到電線桿，撞得很嚴重，看不到車牌，因為車牌夾
    陷在車體裡，車子後來放在上湖派出所，警員請我們將車移
    走，陳美樺就請我幫忙聯絡菱力報廢廠來拖車，並處理車輛
    報廢事宜，而由於乙車車牌毀損嚴重，無法交回監理所，我
    確定沒有去辦理該車牌的報廢等語（見108 年度偵字第1829
    3 號卷㈠第95頁、108 年度偵字第18293 號卷㈡第72頁），其
    二人對於證人葉佐峰有無至菱力報廢廠取回乙車車牌至監理
    機關報廢等節所述不一，本院審酌證人卓維忠固然能記得乙
    車車牌因事故嚴重毀損之事，然其在菱力報廢廠任職期間處
    理報廢車輛業務不知凡幾，其對於該車牌後續實際處理情形
    ，當然不若僅偶然一次受託為親戚處理乙車報廢事宜之證人
    葉佐峰來的印象深刻，應以證人葉佐峰較無混淆之記憶為可
    採；並衡以該車牌後續仍在被告持有使用中，且為中古車商
    之被告與證人葉佐峰並無交集，反與菱力報廢廠存有中古汽
    車買賣之交易，可見被告所使用乙車車牌之來源，較有可能
    係自菱力報廢廠，而非自證人葉佐峰，益徵證人葉佐峰所證
    其並無至菱力報廢廠取回乙車車牌（亦即該車牌在被告使用
    前仍在菱力報廢廠）等情屬實，證人卓維忠上開所證應為記
    憶錯誤，不可採信。
  ⒉證人郭永凡於審理時證稱：我前經營菱力報廢廠辦理車輛報
    廢業務，因此認識車行老闆甲○○，我要結束營業前2 天，有
    賣兩臺車給他，但因為他沒有帶足夠的車牌，我有借一組車
    牌給他，但忘記車牌號碼是多少，這組車牌的車體報廢是卓
    維忠處理的，是車解體後拿下來的，只是客人沒有拿回去，
    絕對不是贓物；後來甲○○沒有還我車牌，我也忘記這件事，
    且通常如果客人幾個月不來取回車牌，我們就會當廢鐵壓掉
    ，沒有義務一直保管等語明確（見易字卷第128 至132頁）
    ，核與被告歷次辯稱因為當初菱力報廢廠急著要結束營業，
    有好幾臺車要賣，其當時買下數臺車，但未帶足車牌，故向
    證人郭永凡商借乙車車牌使用等情大致相符，則被告所述其
    所使用之乙車車牌係向證人郭永凡所借用乙節屬實，而依上
    開證人葉佐峰之證述，乙車發生事故後，係交由菱力報廢廠
    處理車輛報廢事宜，其並未取回乙車車牌，再證人郭永凡於
    審理時所證，一般車主遲未取回車牌時，其會將該車牌當作
    廢棄物處理，故其受託合法持有乙車含其車牌，在乙車車主
    遲未領回該車牌之際，其已視該車牌為廢棄物，在其銷毀車
    牌前，僅暫時出借或短暫使用，其主觀上並無何不法所有意
    圖，並非侵占其業務上所持有之他人之物，基此，本案乙車
    車牌既係證人郭永凡受託處理乙車報廢業務所合法持有，足
    認該車牌即非因何財產犯罪所得之物，而非屬贓物乙節，堪
    可認定。從而，縱然乙車車牌確為被告所收受，然該車牌非
    屬贓物，且被告亦係透過證人郭永凡借得該車牌，其所為顯
    與收受贓物之構成要件不該當，至堪明確。
  ⒊至於證人郭永凡於偵訊時證稱：我所經營的菱力報廢廠要結
    束營業，本案乙車於104 年間接到車的當下就已經將車牌和
    車報廢了，絕對不可能將車牌借別人等語（見108 年度偵字
    第18393 號卷㈡第29至30頁），惟其於審理時已更正其說法
    ，且被告仍於106 年7 間、108 年5 間懸掛該車牌於其他自
    用小客車使用，於108 年6 月9 日為警查獲，並扣得該2 面
    車牌等情，業如前述，證人郭永凡於偵訊時證稱該車牌早已
    報廢不可能出借他人一節，自不可採。
  ⒋被告於審理時雖稱：乙車車牌是敲過、毀損的痕跡很明顯，
    黑色的字體都已經磨掉又補漆，郭永凡也有使用一段時間，
    他說是自己的，還有交待我要還他等語（見易字卷第134 頁
    ），關於證人郭永凡自稱擁有該車牌並且使用乙節，僅被告
    之單一自白，並無其他證據可佐，難認為真；縱認證人郭永
    凡曾如此宣稱，然無法排除證人郭永凡認為已過其保管該車
    牌之時限，車主遲未領回即視同拋棄，在銷毀該車牌前之短
    暫持有及使用，其主觀上並非意圖為自己不法之所有，基於
    業務侵占之犯意而為，不得以此逕認為證人郭永凡涉嫌業務
    侵占犯行，而認該車牌為贓物，附此敘明。
四、綜上所述，公訴意旨所指被告占有使用之乙車車牌，係郭永
    凡所合法持有，而短暫出借給被告所使用，是該車牌即非因
    財產犯罪而得之贓物，被告當無收受贓物之可言，即不能令
    負收受贓物罪責，檢察官所指事證，不能使本院形成被告有
    罪之確信，復查無其他積極證據足資證明被告確有前開犯行
    ，揆諸前揭法條及判例意旨，自應對被告為有利之認定，不
    能證明被告犯罪，爰為無罪之諭知。
據上論斷，應依刑事訴訟法第299 條第1 項前段、第301 條第1
項，判決如主文。
本案經檢察官蔡正傑、劉倍提起公訴，檢察官蔡宜均到庭執行職
務。
中　　華　　民　　國　109　　年　　12 　月　　22　　日
                  刑事第五庭  審判長法  官  呂世文
                                    法  官  曾淑君
                                    法  官  陳郁融
以上正本證明與原本無異。
如不服本判決應於收受判決後20日內向本院提出上訴書狀，並應
敘述具體理由。其未敘述上訴理由者，應於上訴期間屆滿後20日
內向本院補提理由書(均須按他造當事人之人數附繕本)「切勿逕
送上級法院」。
                                    書記官　許哲維
中　　華　　民　　國　 109　　年　　12　　月　　23　　日
附錄本案論罪科刑法條全文
中華民國刑法第336條
對於公務上或因公益所持有之物，犯前條第 1 項之罪者，處 1
年以上 7 年以下有期徒刑，得併科 15 萬元以下罰金。
對於業務上所持有之物，犯前條第 1 項之罪者，處 6 月以上 5
年以下有期徒刑，得併科 9 萬元以下罰金。
前二項之未遂犯罰之。